臺灣高等法院民事裁定　　　　　　　　　96年度破抗字第88號
抗　告　人　甲○○
上列抗告人聲請破產宣告事件，對於中華民國96年9月13日臺灣
桃園地方法院96年度破字第30號裁定提起抗告，本院裁定如下：
    主  文
抗告駁回。
抗告費用由抗告人負擔。
    理  由
一、按所謂破產者，乃債務人在其經濟發生困難，而無法以其清
    償能力對全部債權人清償時，為期全部債權人能公平地滿足
    其債權，由法院參與其事，強制將債務人之全部財產依一定
    程序為變價及公平分配之一般執行程序。換言之，破產制度
    之目的即在使全體債權人獲得平等滿足，則決定聲請人是否
    有宣告破產實益之關鍵即在於本件全體債權人之債權是否得
    藉聲請人宣告破產而獲得公平的滿足。次按破產法第108條
    第1、2項規定，在破產宣告前，對於債務人之財產有質權、
    抵押權或留置權者，就其財產有別除權；有別除權之債權人
    ，不依破產程序而行使其權利。再按財團債務及財團費用，
    應先於破產債權，隨時由破產財團清償之；又破產宣告後，
    如破產財團之財產不敷清償財團費用及財團債務時，法院因
    破產管理人之聲請，應以裁定宣告破產終止，破產法第97條
    及第148條分別定有明文。揆諸上開說明，如債務人之財產
    ，於破產宣告前，已有質權、抵押權或留置權，該等別除權
    之債權人行使權利後，債務人確係毫無財產可構成破產財團
    ，或破產財團雖勉強可組成，然其破產財團之財產尚不敷清
    償破產財團之費用及財團之債務，縱裁定宣告債務人破產，
    因其他破產債權人已無法藉由破產程序而受到任何清償之機
    會，而無從依破產程序清理其債務時，即無進行破產程序之
    必要，自得以無宣告破產之實益為由，裁定駁回債務人破產
    之聲請（最高法院86年度台抗字第479號裁定、臺灣高等法
    院90年度抗字第1709號裁定參照）。
二、抗告人主張略以：伊因分別積欠中國信託商業銀行股份有限
    公司等12家銀行，債務合計約新台幣（下同）447萬1,753元
    ，而其名下之資產，其中土地及建物合計約值280萬元，現
    金僅8萬5,000元，伊之財產顯無力清償上開所積欠之債務，
    為此聲請宣告抗告人破產云云，並提出財產狀況說明書、債
    權人清冊及債務人之財產目錄為證（見原法院卷第20頁至第
    23頁）。經查：
    (一)抗告人之財產狀況為：抗告人名下之不動產計有桃園縣桃
      園市○○段53、54地號土地及坐落其上之515建號建物共3
      筆。另抗告人於92年度有股利及營利所得合計4,035元；
      93年度有股利、營利所得合計3,285元；94年度有股利及
      薪資所得合計36萬9,068元，此有稅務電子閘門財產所得
      明細表十一紙可考（見原法院卷第48頁至地58頁）。而抗
      告人陳報其現有財產目錄僅有現金8萬5,000元（見原法院
      卷第23頁抗告人所提出之財產目錄），經原法院函請抗告
      人於文到7日陳報目前仍有現金8萬5,000元之證明，嗣抗
      告人提出發票人為聯邦商業銀行內壢分行、受款人為抗告
      人、發票日為民國96年6月22日、面額8萬5,000 元之支票
      影本一紙為證（見原法院卷第104頁之支票影本）。
    (二)本院參酌抗告人積欠下列各債權人銀行之債權金額計有：
      1.中國信託商業銀行股份有限公司10萬0,314元。2.中華
      商業銀行股份有限公司截至96年6月22日止12萬4,317元。
      3.台北富邦商業銀行股份有限公司25萬3,672元。4.台新
      國際商業銀行股份有限公司截至96年6月15日止，本金為
      40萬9,424元、利息2萬3,949元，合計共43萬3,373元。5.
      台灣土地銀行股份有限公司共計3筆債權：158萬4,000
      元及自95年12月30日起至清償日止，按年息百分之3.8計
      算之利息；36萬9,600元及自95年12月30日起至清償日
      止，按年息百分之3.14計算之利息，暨自96年1月30日起
      至清償日止，逾期6個月以內者按上開利率一成，逾期6個
      月以上者按上開利率二成計算之違約金；40萬9,134元
      及自96年2月11日起至清償日止，按年息百分之3.88計算
      之利息，暨自96年3月11日起至清償日止，逾期6個月以內
      者按上開利率一成，逾期超過6個月以上者按上開利率二
      成計算之違約金。6.合作金庫銀行股份有限公司截至96年
      6月15日止，本金為5萬5,805元、利息245元及違約金25元
      ，合計共56, 075元。7.安泰商業銀行股份有限公司截至
      96年6月25日止9萬5,276元。8.國泰世華商業銀行股份有
      限公司截至陳報日即96年6月21日止，尚欠本金9萬6,495
      元。9.華南商業銀行股份有限公司9萬3,662元。10.陽信商
      業銀行股份有限公司截至96年6月3日止，債權金額為18萬
      7,398元。11.遠東國際商業銀行股份有限公司13萬1,849元
      ，及其中13萬0,582元應計算自96年4月14日起至清償日止
      ，按年息百分之19.71計算之利息，暨按每月1,000元計算
      之違約金。12.荷商荷蘭銀行股份有限公司截至96年6月2日
      止，本金9萬2,351元及自清償日止之利息，有債務人之債
      權人清冊、陳報狀、明細表可考（見原法院卷第21頁至22
      頁、第72頁至第101頁）。可知，抗告人之債務已累積高
      達約400餘萬元。
    (三)準此，前開不動產縱如抗告人所陳約值280萬元，惟業經
      台灣土地銀行股份有限公司設定最高限額273萬元之抵押
      權，且依債權人台灣土地銀行股份有限公司之上開陳報，
      關於台灣土地銀行股份有限公司之債權金額，其中本金部
      分合計為236萬2,734元，且尚有上開利息、違約金，此有
      債權人所提之陳報狀可憑（見原法院卷第77頁至第78頁）
      ，而抗告人亦陳報台灣土地銀行股份有限公司之債權金額
      高達284萬0,625元（見原法院卷第21、22頁之債權人清冊
      ），是抗告人雖有不動產，惟待別除權之債權人行使權利
      後，抗告人實質上已無剩餘，縱依抗告人所陳尚有組成破
      產財團之財產現金8萬5,000元（見原法院卷第23、104頁
      之財產目錄、支票影本），惟本件如宣告破產，仍明顯已
      不足以支付破產財團之管理、變價及分配所生之費用，及
      因破產債權人共同利益所需審判上之費用，暨破產管理人
      之報酬等財團費用，且將使破產財團財產更形減少，徒使
      債權人因此而不可能受有分配，即與前述破產制度之目的
      有違。從而，原法院裁定駁回抗告人破產宣告之聲請，並
      無不合。抗告意旨仍執前詞指摘原裁定不當，聲明廢棄，
      為無理由，應駁回其抗告。
三、據上論結，本件抗告為無理由，爰裁定如主文。
中　　華　　民　　國　　96　　年　　12　　月　　25　　日
                  民事第七庭
                      審判長法　官  鄭三源
　　　　　　　　　　　      法　官　邱  琦
　　　　　　　　　　　      法　官　王聖惠
正本係照原本作成。
本裁定除以適用法規顯有錯誤為理由，並經本院許可外，不得再
抗告。如提起再抗告，應於收受後10日內委任律師為訴訟代理人
向本院提出再抗告狀。並繳納再抗告費新台幣１千元。
中　　華　　民　　國　　96　　年　　12　　月　　27　　日
　　　　　　　　　　　　　　書記官  陳樂觀
